臺灣板橋地方法院刑事判決　　　　　　100年度簡上字第630號
上　訴　人　李孟哲
即　被　告
指定辯護人　本院公設辯護人吳天明
上列上訴人即被告因竊盜案件，不服本院中華民國一百年六月十
三日一百年度簡字第四二五六號第一審簡易判決（聲請簡易判決
處刑案號：一百年度撤緩偵字第二四一號），提起上訴，本院管
轄之第二審合議庭判決如下：
    主      文
上訴駁回。
    事實及理由
一、本案經本院審理結果，認第一審以上訴人即被告李孟哲犯刑
    法第三百二十條第一項之竊盜罪，依刑事訴訟法第四百四十
    九條第一項前段、第三項、第四百五十四條第二項，刑法第
    三百二十條第一項、第四十二條第三項前段，刑法施行法第
    一條之一第一項、第二項之規定，並審酌被告正值青壯，卻
    不思循正途獲取所需，對他人財產權欠缺尊重，兼衡以其所
    竊取財物價值新臺幣（下同）六千元，且業已由告訴人翁語
    萱領回，此有贓物認領保管單一紙可憑，所生損害減輕，暨
    被告犯罪動機、目的、手段、教育程度、經濟狀況等一切情
    狀，量處罰金八千元，並諭知易服勞役之折算標準，其認事
    用法及量刑均屬妥適，應予維持，除爰審酌所載「犯後已坦
    認犯行」等語，應予刪除外，餘均引用第一審簡易判決書記
    載之事實、理由及證據如附件所示。
二、被告上訴意旨略以：伊無竊取自行車為自己所有之意圖，因
    車未上鎖，伊即認為係學校無主物之廢棄自行車，為貪圖一
    時方便，而騎乘載運伊放置於社團辦公室之物品，使用後即
    欲將車返還於學校云云。經查：
  (一)被告雖以該自行車係無主物置辯，然證人即告訴人翁語萱於
    本院審理時具結證稱：伊之自行車使用不到一年，於後車輪
    擋泥板車燈上方有學校發放之停車證，且尚未逾期，又伊停
    放於裸女像前之停車處有很多人停放，而那些自行車都是有
    人使用的，伊之自行車並非是廢棄車等語（見本院卷第五十
    一頁、第五十一頁反面、第五十五頁）。復有證人即國立臺
    灣藝術大學教官王仁海於本院審理時亦具結證稱：該自行車
    停放地點是可以停放自行車，停放沒有違規問題，於尋獲告
    訴人之自行車時，車況不錯，看不出來是廢棄車，且其自行
    車後車輪擋泥板反光片上面，確實貼有停車證，停車證上有
    標示學校名稱、停車證號、年度、自行車圖案等語明確（見
    本院卷第五十四頁至第五十五頁）。再觀諸卷附之上開自行
    車照片（見偵卷第二十四頁）及被告竊取後數日間騎乘來往
    於校園內，足證該車樣式新穎、功能正常並無損壞，客觀上
    顯非他人棄置、廢棄之物，況該車貼有學校發放之停車證，
    停放於學校許可之停放地點，亦據告訴人於本院審理中結證
    明確，並有卷附自行車之照片三幀可按，被告自無誤認上開
    自行車係無主物之可能，被告辯稱該車係廢棄自行車，伊認
    為係無主物云云，無非事後卸責之詞，委不足採。
  (二)按刑法竊盜罪以行為人主觀上具「不法所有之意圖」為必要
    ，倘僅係取他人之物為一時之用，或得謂「使用竊盜」，並
    非刑法竊盜罪之處罰範圍，惟如就物為攸關權義或處分之行
    為，以所有人自居，縱事後物歸原主，仍不能謂無不法所有
    之意圖（最高法院八十六年度臺上字第四九七六號判決意旨
    參照）。被告李孟哲於警詢中供認：伊所竊取之自行車係捷
    安特，顏色為鮮橘色、車前有一籃子（灰色）、坐墊下方支
    桿有一貓眼後車燈，其產品型號為Ｔ00000000、車
    架號碼為Ｇ七九Ｎ四二二八，其目的係為方便於校園內活動
    ，作為代步用等語（見九十九年度偵字第二一一六二號卷第
    三頁、第四頁），再於檢察官偵查中復為認罪之表示（見同
    上偵卷第三十一頁），惟於本院審理中則以：伊並無將該自
    行車據為己有之意圖，僅係貪圖一時之方便，為趕時間不得
    已使用來搬運伊放置於社團辦公室內之物品等詞置辯，足見
    被告前後供述內容反覆，且對於其使用告訴人所有之自行車
    ，目的究為供其於校園內活動作為代步使用抑或為趕時間作
    為載運物品使用，亦前後供述不一。且縱其所述暫時使用之
    目的係為搬運其放置於社團辦公室內之物品，則亦應於使用
    完畢即行歸還，或在短期內即牽回原停放處所，惟被告卻自
    竊取上開自行車之九十九年七月三日上午一時十分許至同年
    月六日上午十時期間，反覆騎乘使用上開自行車，遲未為歸
    還予告訴人之舉動等情，為被告於警詢中自承不諱（見同上
    偵卷第四頁、第五頁），復有監視器翻拍照片八張在卷可佐
    （見同上偵卷第十頁至第二十三頁），甚而告訴人發現失竊
    後報警，經警向該校調閱監視錄影畫面，查知係被告所竊取
    ，並經該校教官即證人王仁海通知被告說明後，始經被告牽
    回原停放處附近，再通知教官尋獲一節，亦經證人王仁海於
    本院審理時具結證稱：「翁語萱是去年的七月三日凌晨一點
    遺失腳踏車，他在去年七月五日到教官室調閱監視器，…，
    經調閱監視器結果，…我確定牽翁語萱自行車的人是李孟哲
    ，當天翁語萱也有到派出所報案。」、「我是打電話跟李孟
    哲聯絡，請他來教官室，他到教官室之後，他承認有偷腳踏
    車。」、「李孟哲電話中沒有跟我說腳踏車停在哪裡，…，
    是在教官室他跟我說腳踏車停在原來牽的地方附近。」、「
    剛開始被告是逃避，我告訴他我有看到監視器，…，後來他
    跟我說腳踏車是他騎走，同時告訴我腳踏車放置位置。」、
    「…，後來我就去裸女像附近找到腳踏車，…」等語明確（
    見本院卷第五十三頁、第五十三頁反面、第五十四頁反面）
    ，被告自竊取該自行車至告訴人發現失竊間，被告就該車之
    使用具有排他之絕對支配力，又未為任何足以使告訴人知悉
    該車狀況之訊息，是被告即有排除權利人自為管理支配之不
    法所有意圖甚明，要不因其嗣後經教官約訊後表示悔改，始
    將車牽至失竊地點附近歸還而影響，被告所辯其無偷竊自行
    車之意圖，僅為貪一時方便，趕時間始出於不得已云云，亦
    無足採信。
  (三)至被告另辯稱：應給予大學自治空間，且學校就該行為已為
    自主處分、案發後教官告知只要將車牽回即沒事、告訴人失
    竊的停放自行車處，非正規之停車處、伊並不知該車為何人
    所有云云，惟大學自治係指大學對於教學、研究與學習等事
    項，享有自治權，並不影響被告刑事責任之成立與否，至於
    所餘辯詞，亦均與竊盜罪行之犯罪構成無涉，尚無從解免被
    告之竊盜刑責，是被告以上詞置辯，亦均無足取。
三、綜上，被告猶執前詞提起本件上訴否認犯罪，指摘原判決之
    不當為無理由，應予駁回。
四、據上論結，應依刑事訴訟法第四百五十五條之一第一項、第
    三項、第三百七十三條、第三百六十八條，判決如主文。
本案經檢察官賴建如到庭執行職務。
中    華    民    國   100    年    9     月    23    日
                  臺灣板橋地方法院刑事第十一庭
                          審判長法  官  王綽光
                                法  官  洪珮婷
                                法  官  黃司熒
以上正本證明與原本無異。
不得上訴。
                                書記官  許清秋
中    華    民    國   100    年    9     月    26    日
附錄本案論罪科刑法條全文：
中華民國刑法第320條
意圖為自己或第三人不法之所有，而竊取他人之動產者，為竊盜
罪，處5  年以下有期徒刑、拘役或5 百元以下罰金。
意圖為自己或第三人不法之利益，而竊佔他人之不動產者，依前
項之規定處斷。
前二項之未遂犯罰之。